【裁判字號】    98,交易,345
【裁判日期】    981231
【裁判案由】    過失傷害
【裁判全文】
臺灣桃園地方法院刑事判決             98年度交易字第345號
公  訴  人  臺灣桃園地方法院檢察署檢察官
被      告  甲○○
上列被告因過失傷害案件，經檢察官提起公訴（98年度偵字第
15709 號），本院判決如下︰
    主  文
甲○○因過失傷害人，處拘役肆拾日，如易科罰金，以新臺幣壹
仟元折算壹日。
    事  實
一、甲○○於民國98年3 月5 日上午，至桃園縣桃園市○○○街
    某處買完早餐後，該早餐店雖鄰近桃園縣桃園市○○○街與
    桃園縣桃園市○○○○街之交岔路口，惟仍在桃園縣桃園市
    ○○○街中心線為分向限制線（雙黃線）之路段上，甲○○
    竟騎乘車牌號碼CH8 －311 號重型機車，逆向沿桃園縣桃園
    市○○○街之支線道往幹線道桃園縣桃園市○○○○街方向
    行駛，本應注意駕駛人在雙向2 車道行駛時，均應在遵行車
    道內行駛，在劃有分向限制線之路段，不得駛入來車之車道
    內，機車行經劃設有倒三角讓路標線之無號誌交岔路口欲左
    轉時，原應注意路面上劃設有讓路線，係用以警告車輛駕駛
    人前有幹道，應減速接近，先停止於交岔路口前，讓幹道車
    優先通行後認為安全時，方得續行，且注意機車行駛至交岔
    路口時，轉彎車應讓直行車先行，需行至交岔路口中心處左
    轉，並不得占用來車道搶先左轉，而依當時天候晴、日間自
    然光、柏油路面、路面狀態乾燥、無缺陷、無障礙物、視距
    良好等情形，又無不能注意之情事，竟疏於注意，先行逆向
    騎乘上開重型機車於泰昌三街，後又貿然左轉宏昌十三街，
    適左前方幹道即宏昌十三街上有乙○○騎乘車牌號碼SL5 －
    269 號輕型機車沿該幹道往中平路方向行至該處，欲直行通
    過該路口，乙○○閃避不及，乙○○所騎乘之輕型機車車頭
    遂與甲○○所騎乘之重型機車左後方發生碰撞，乙○○因而
    人車倒地，致乙○○受有頭部及臉部挫擦傷、右踝挫擦傷、
    頸部挫傷等傷害，甲○○於肇事後犯罪未被發覺前，隨即於
    警員高健育前來處理時，向高健育自首為肇事駕駛人，並接
    受裁判。
二、案經乙○○訴由桃園縣政府警察局桃園分局報請臺灣桃園地
    方法院檢察署檢察官偵查起訴。
    理  由
一、程序事項：按被告以外之人於審判外之言詞或書面陳述，除
    法律有規定者外，不得作為證據，刑事訴訟法第159 條第1
    項固定有明文。惟被告以外之人於審判外之陳述，雖不符同
    法第159 條之1 至之4 規定，而經當事人於審判程式同意作
    為證據，法院審酌該言詞陳述或書面陳述作成時之情況，認
    為適當者，亦得為證據。又當事人、代理人或辯護人於法院
    調查證據時，知有第159 條第1 項不得為證據之情形，而未
    於言詞辯論終結前聲明異議者，視為有前項之同意，同法第
    159 條之5 規定甚明。查本件證人乙○○於警詢之證述，固
    係被告甲○○以外之人審判外之言詞陳述，惟被告迄至本院
    言詞辯論終結前，並未聲明異議，本院審酌上開證人於警詢
    係在自由意志下陳述，作為被告犯罪證據，應屬適當，依同
    法第159 條之5 規定，應有證據能力。
二、訊據被告固不否認於98年3 月5 日上午，騎乘車牌號碼CH8
    －311 號重型機車，在桃園縣桃園市○○○街與宏昌十三街
    口，與乙○○所騎乘車牌號碼SL5 －269 號之輕型機車發生
    交通事故，然辯稱：伊當時有暫停在路口，有看到乙○○騎
    乘機車在伊的左方，但是因為乙○○尚未到達路口，伊就先
    行左轉，結果就發生車禍，伊的機車左後側被乙○○所騎乘
    之機車撞擊，是乙○○自行來撞伊的云云。經查：
  (一)於98年3 月5 日上午，被告騎乘車牌號碼CH8 －311 號重型
    機車，在桃園縣桃園市○○○街與宏昌十三街口，與乙○○
    所騎乘車牌號碼SL5 －269 號輕型機車發生交通事故，此為
    被告所不否認，並據證人乙○○於警詢及本院審理時證述明
    確，復有道路交通事故現場圖、道路交通事故調查報告表(一)
    、(二)各1 份及照片等資料附卷可稽（見偵卷第11頁至第17頁
    ），此部分之事實，應堪認定。
  (二)被告雖以前揭情詞置辯，惟據證人乙○○於本院審理時證述
    ：98年3 月5 日8 時許，伊騎乘機車從家裡出發，要到桃園
    縣桃園市○○路上之公司上班，伊騎乘機車沿著桃園縣桃園
    市○○○○街往中平路之方向騎乘，伊還沒有到達宏昌十三
    街與泰昌三街之交岔路口，被告就騎乘機車從泰昌三街出來
    撞到伊，伊的機車車頭正前方撞擊到被告所騎乘之機車車尾
    左邊，伊馬上就倒在地上，因為機車壓在伊的身上，路人有
    把車抬起來，倒地的位置就如同員警所製作之道路交通事故
    現場圖一樣，車禍發生之後伊的機車車頭就轉朝向玉山街的
    方向等語（見98年度交易字第345 號卷第7 頁至第8 頁背面
    ），核與卷附之道路交通事故現場圖相符，足認被告先行逆
    向行駛在泰昌三街上，於左轉屬幹線道之宏昌十三街之際，
    未讓幹道車上及屬直行車之證人乙○○優先通行，即率而從
    泰昌三街左轉至宏昌三街上，因而與證人乙○○所騎乘之輕
    型機車發生碰撞，致使證人乙○○受傷，被告自有過失甚明
    ，被告上開辯解，顯屬臨訟卸責之詞，不足採信。
  (三)按「駕駛人駕駛汽車，應遵守道路交通標誌、標線、號誌之
    指示…」、「駕駛人在雙向2 車道行駛時，均應在遵行車道
    內行駛，在劃有分向限制線之路段，不得駛入來車之車道內
    」、「汽車行駛至交岔路口，其行進、轉彎，應依左列規定
    ：…二行至無號誌或號誌故障而無交通指揮人員指揮之交岔
    路口，支線道車應暫停讓幹線道車先行。…五左轉彎時，應
    距交岔路口30公尺前顯示方向燈或手勢，換入內側車道或左
    轉車道，行至交岔路口中心處左轉，並不得占用來車道搶先
    左轉。…七轉彎車應讓直行車先行」，道路交通安全規則第
    90條、第97條第1 項第1 、2 款、第102 條第1 項第2 、5
    、7 款分別定有明文。又本件被告案發時所行駛之桃園縣桃
    園市○○○街路口處設置有「白色倒三角形（▽）」之標線
    ，且因其路口未設行人穿越道線，故加繪2 條平行白虛線等
    情，有現場照片3 張可稽（偵卷第14頁），依道路交通標誌
    標線號誌設置規則第172 條規定，被告行駛之泰昌三街要屬
    支道線，應可認定。另本件依卷附調查報告表所載，肇事當
    時天候晴、日間自然光、柏油路面、路面狀態乾燥、無缺陷
    、無障礙物、視距良好等情形，顯無不能注意之情事，被告
    先逆向騎乘重型機車於泰昌三街上，後竟疏於注意停讓直行
    於宏昌十三街幹線道之證人乙○○所騎乘之輕型機車先行，
    貿然將重型機車左轉宏昌十三街，以致發生本件車禍，被告
    對此車禍之發生，自有過失甚明。另本件車禍事故經送請臺
    灣省桃園縣區車輛行車事故鑑定委員會、臺灣省車輛行車事
    故覆議鑑定委員會鑑定結果，亦認「一、被告駕駛重機車行
    經劃設有倒三角讓路標線之無號誌交岔路口，佔用來車道搶
    先左轉彎，且支線道車未暫停讓幹線道直行車先行為肇事原
    因。二、乙○○駕駛輕機車無肇事因素」，有臺灣省桃園縣
    區車輛行車事故鑑定委員會98年7 月17日桃縣行字第098520
    2423號函送鑑定意見書及臺灣省車輛行車事故覆議鑑定委員
    會函各1 份在卷可考（見偵卷第29頁至第32頁、98年度審交
    易字第340 號卷第56頁）），亦同此見解，可見被告就本件
    車禍之發生有過失至為明確。
  (四)被害人乙○○因本件車禍受有頭部及臉部挫擦傷、右踝挫擦
    傷、頸部挫傷之傷害等情，亦有財團法人天主教聖保祿修女
    會醫院診斷證明書1 份在卷足佐（見偵卷第22頁），是以被
    告之過失行為與被害人乙○○所受傷之結果間顯具有相當因
    果關係。
  (五)綜上所陳，被告上開所辯各節，均有未洽，不足為取。本案
    事證已臻明確，被告犯行至堪認定，應依法論科。
三、核被告所為，係犯刑法第284 條第1 項前段之過失傷害罪。
    又被告於車禍發生後隨即向前來處理車禍事宜之桃園縣政府
    警察局桃園交通分隊警員高健育自首，進而接受本次裁判，
    此有桃園縣政府警察局道路交通事故肇事人自首情形紀錄表
    1 份附卷可佐（見偵卷第20頁），被告對於未經發覺之罪自
    首而受裁判，依刑法第62條前段規定減輕其刑。爰審酌被告
    騎乘重型機車違規致肇事，使告訴人乙○○受有上開傷害，
    所為非是，及被告之過失程度、素行、告訴人乙○○之傷勢
    ，且被告迄今尚未賠償告訴人乙○○所受之損失等一切情狀
    ，量處如主文所示之刑，並諭知易科罰金之折算標準，以示
    懲戒。
據上論斷，應依刑事訴訟法第299 條第1 項前段，刑法第284 條
第1 項前段、第62條前段、第41條第1 項前段，刑法施行法第1
條之1 第1 項、第2 項前段，判決如主文。
本案經檢察官洪敏超到庭執行職務。
中    華    民    國    98    年    12    月    31    日
                  交通法庭  法  官  張淑華
以上正本證明與原本無異。
如不服本判決應於收受判決後10日內向本院提出上訴書狀，並應
敘述具體理由。其未敘述上訴理由者，應於上訴期間屆滿後20日
內向本院補提理由書(均須按他造當事人之人數附繕本)「切勿逕
送上級法院」。
                            書記官  鄭嘉惠
中    華    民    國    98    年    12    月    31    日
附錄本案論罪科刑法條
中華民國刑法第284條
（過失傷害罪）
因過失傷害人者，處 6 月以下有期徒刑、拘役或 5 百元以下罰
金，致重傷者，處 1 年以下有期徒刑、拘役或 5 百元以下罰金
。
從事業務之人，因業務上之過失傷害人者，處 1 年以下有期徒
刑、拘役或 1 千元以下罰金，致重傷者，處 3 年以下有期徒刑
、拘役或 2 千元以下罰金。

司法院資訊處製作；財團法人民間司法改革基金會備份。
